【裁判字號】    89,上易,2163
【裁判日期】    900530
【裁判案由】    偽造文書
【裁判全文】
臺灣高等法院高雄分院刑事判決                  八十九年度上易字第二一六三號
    上  訴  人  臺灣高雄地方法院檢察署檢察官
    被      告  甲○○
右上訴人因被告偽造文書案件，不服臺灣高雄地方法院八十九年度易字第三七四五號
中華民國八十九年十月二十七日第一審判決（起訴案號：臺灣高雄地方法院檢察署八
十九年度偵字第一四三九四號），提起上訴，本院判決如左：
      主  文
上訴駁回。
      理  由
一、公訴意旨如附件起訴書所載。
二、按犯罪事實應依證據認定之，無證據不得推定其犯罪事實；不能證明被告犯罪者
    ，應諭知無罪之判決，刑事訴訟法第一百五十四條、第三百零一條第一項分別定
    有明文。而認定犯罪事實應依證據，為刑事訴訟法所明定，故被告否認犯罪事實
    所持之辯解，縱屬不能成立，仍非有積極證據足以證明其犯罪行為，不能遽為有
    罪之認定；又告訴人之告訴，係以使被告受刑事訴追為目的，是其陳述是否與事
    實相符，仍應調查其他證據以資審認，最高法院著有三十年上字第一八三一號判
    例、五十二年臺上字第一三○○號判例可資參照。
三、公訴人認被告涉犯本罪，無非係以被告於警、偵訊時均坦承不諱，核與移送機關
    所指訴之情節相符，復有高雄市交通事件裁決所汽車牌照吊扣執行單一紙及偽造
    之汽車車牌二面扣案可資佐證，以為其論罪之依據。
四、訊據被告對於其所駕駛之車輛車牌因被吊扣致成為無牌照之車輛，乃懸掛以壓克
    力材料所製成之牌照之事實，固不諱言，惟堅決否認有偽造特種文書以為行使及
    詐欺得利之犯行；辯稱：伊於工作時，該車牌照已被吊扣，，致伊所駕駛之車輛
    變成無牌照之車輛，伊為進出港區之方便，才會購買壓克力，自行填寫牌照號碼
    二面，懸掛在上開車輛前後，以供使用，但伊並在該二面車牌上記載「吊扣中」
    ，伊並無故意偽造特種文書，並進而行使及詐欺得利等語。經查：
    （一）上開牌照號碼ＨＯ--１９２號之營業貨運曳引車，自八十九年一月十四日
          起至八十九年八月十三日止被吊扣該車牌照之事實，有高雄市交通事件裁
          決所汽車牌照吊扣執行單影本一紙扣案可證（見警卷第八頁），而被告嗣
          後八十九年五月間擔任該車之司機，於進入港區時檢查人員均查驗通行證
          或車牌之情，亦為被告所承認，顯然被告係在該車被吊扣牌照後始擔任司
          機，且其駕車進入港區時均應受檢查，應無疑義。而被告以壓克力製成車
          牌形狀，並在壓克力上塗成綠色，並在上面書寫ＨＯ--１９２號碼及標明
          「吊扣中」之白色字樣之事實，亦有車牌二面扣案可資佐證，復經本院調
          取該二面牌照核閱無訛。被告所製作之二面車牌中既有記載「吊扣中」字
          樣，外觀上即難令人誤認屬於監理機關所核發之真正車牌，顯然被告所製
          作之上開二面車牌與監理機關所核發之車牌樣式有相當大之差異，任何人
          一見該二面車牌即知與真正車牌不同，應非一般所謂偽造之特許證，被告
          顯然欠缺偽造牌照及行使偽造牌照之主觀上犯意。雖被告所製作之上開牌
          照之號碼、顏色、大小、形式均與監理機關所核發車牌一致，惟被告於該
          二面牌照上均再書寫「吊扣中」之字樣，外觀上一般大眾均可辨認其所製
          作之牌照並無真正牌照之效力。又被告雖曾於原審審理時供稱：若沒有注
          意，伊便能進入港區，但港區人員既均應檢查，而上開二面牌照均書寫「
          吊扣中」之字樣，亦非可等同真正之牌照，亦無使檢查人員誤認具有相同
          之社會機能及憑信性。被告所辯並非摹製而使人可得誤認為監理機關所核
          發之車牌，要足採信，顯然尚乏證據證明被告有偽造監理機關所核發車牌
          之故意。
    （二）上開牌照號碼ＨＯ--１９２號之營業貨運曳引車，自八十九年一月十四日
          起至八十九年八月十三日止被吊扣該車牌照之事實，有高雄市交通事件裁
          決所汽車牌照吊扣執行單影本一紙扣案可證，已如前述，而經本院詢問：
          車輛經交通事件裁決所吊扣牌照，如確實將牌照繳回接受吊扣處分者，．
          ．該吊扣期間之使用牌照稅准予免徵等情，亦有高雄市稅捐稽徵處九十年
          三月二十二日九０高市稽機字第一九七三０號函一紙附於本院卷內可憑。
          而被告所駕駛之營業貨運曳引車使用壓克力製成之牌照二面，顯然該車之
          牌照確曾遭吊扣，而依該函文所示，顯然該車於此段時間無須繳交使用牌
          照稅，則被告使用上開壓克力牌照二面，亦難認有以此詐得免繳牌照稅之
          不法利益，亦不足以成立刑法上之詐欺得利之情形。
    （三）綜上所述，尚難以高雄市交通事件裁決所汽車牌照吊扣執行單一紙及偽造
          之汽車車牌二面，即認被告有偽造牌照，並持以行使及詐欺得利之主觀上
          意圖，揆諸前開所述，顯與刑法第二百十六條、第二百十二條暨第三百三
          十九條第二項各罪之構成要件尚有未符，自難以該等之罪相繩。此外復查
          無其他積極證據足認被告有上開犯行，即屬不能證明被告有上開之犯罪。
五、原審以不能證明被告有上開犯罪，依法諭知無罪，核無不合，檢察官遽認被告有
    上開罪嫌，提起上訴，而其上訴意旨仍執陳詞指摘原判決不當，為無理由，應予
    駁回。
據上論結，應依刑事訴訟法第三百六十八條，判決如主文。
本案經檢察官張其主到庭執行職務。
中    華    民    國         九十       年      五      月     三十     日
                              臺灣高等法院高雄分院刑事第五庭
                                  審判長法官  吳水木
                                        法官  趙文淵
                                        法官  陳朱貴
右正本證明與原本無異。
不得上訴。
                                      書記官  呂素珍
中    華    民    國         九十       年六      月      一      日
                                                                      Ｈ


司法院資訊處製作；財團法人民間司法改革基金會備份。
